臺灣桃園地方法院民事判決
111年度訴字第607號
原      告  朱永煇  

訴訟代理人  林于椿律師
被      告  黃美珠  
訴訟代理人  廖本揚律師
上列當事人間請求給付委任報酬事件，本院於民國111年5月10日
言詞辯論終結，判決如下：
    主  文
原告之訴駁回。
訴訟費用由原告負擔。
    事實及理由
一、原告主張：被告之胞弟因經商失敗積欠數筆款項，而被告為
    協助其弟清償債務而無力之情下，於民國107年10月間得知
    宸和法律事務所得代償民間借款，遂於同年月9日由訴外人
    許宗輝陪同前往事務所商議，另由訴外人王詩瑋（即宸和法
    律事務所助理、伊之債務履行輔助人）及伊接待並評估負債
    狀況，隨後被告即與王詩瑋簽立金錢消費借貸契約書（下稱
    系爭契約），約明由被告向王詩瑋借款新臺幣（下同）290
    萬元，月息1.5%計息，並由被告每月12日前匯款至王詩瑋指
    定之陽信商業銀行桃園分行帳戶中，被告另提供其所有坐落
    於桃園市○○區○○段000地號（權利範圍50/10000）之土地及
    其上同段793建號（權利範圍全部）【下合稱系爭不動產】
    予王詩瑋設定最高限額435萬元之抵押權及同時簽發票號為N
    O474504、面額為290萬元之本票作為擔保後，並於同月15日
    同意伊開立共計290萬元報價單之內容，委任由伊為被告進
    行債務整合，如於代償及協調後之金額少於290萬元，該差
    額即為被告應付原告之委任報酬。嗣原告清償包含被告積欠
    台灣中小企業銀行之30萬元、代償被告對訴外人林俊耀之欠
    款2,084,500元、因辦理前開程序支出及設定代書費用等120
    00元，共計2,396,550元，惟嗣後被告僅清償前開代償金額2
    ,396,550元予原告，然依據民法第548條第1項規定，原告既
    已完成系爭契約委任之內容協助被告商談債務，並代償2,39
    6,550元，伊應得請求約定之報酬即503,450元（計算式：29
    0萬-2,396,550＝503,450元），縱認兩造間並未成立委任關
    係，因被告已經承認原告之管理事務，伊仍得依民法第172
    、178條之規定請求被告給付503,450元。為此，爰依民法第
    172、178條、第548條第1項規定，提起本件訴訟等語。並聲
    明：被告應給付原告503,450元，及自起訴狀繕本送達翌日
    起至清償日止，按年息百分之5計算之利息。
二、被告則以：伊自始無委任宸和法律事務所人員及王詩瑋、原
    告替伊做債務整合服務，伊僅係單純向王詩瑋借款成立消費
    借貸關係，而兩造所簽立之系爭契約亦非借貸與委任之混合
    契約。退步言之，縱認兩造所簽立之系爭契約含有委任債務
    整合之意，然原告顯未盡受任義務，致伊後續遭訴外人林俊
    耀、張淳楷因債務問題而有訟爭，致伊支出律師費、和解金
    及訴訟費用等，顯見原告之主張實屬無據等語，資為抗辯。
    並聲明：原告之訴駁回。
三、查原證1固為被告與王詩瑋間單純之金錢消費借款契約書，
    然於107年10月9日簽立原證1之後，宸和法律事務所復於107
    年10月15日出具原證3即被證5之報價單，被告亦於本院108
    年度訴字第1號案件審理中陳稱：報價單的內容是其要處理
    的項目，其有同意要訴訟等語（本院卷第76頁）。與證人即
    代書陳彥碩亦證稱；契約在先，報價單是找到金主做借貸後
    ，王詩瑋有給被告意見，就是可以透過訴訟幫被告處理債務
    糾紛，所以有一些協議等語（本院卷第73頁）。且兩造對原
    告提出之相關人員的電話錄音及譯文形式真正並不爭執，倘
    被告僅係單純向王詩瑋借款，何以尚須上開之報價單？又何
    以須由宸和法律事務所人員為被告與其債權人洽談，進而代
    償追加原告積欠林俊耀債務208 萬4,550 元與台灣中小企銀
    債務30萬元？是宸和法律事務所與被告間確有成立以上開報
    價單內容之委任關係，堪以認定。前案即臺灣高等法院民事
    109年度上字第771號判決雖廢棄原審判決，然細繹判決理由
    亦認定系爭報價單實質上是由朱永煇與黃美珠洽談，僅因認
    定系爭報價單並非王詩瑋個人與被告間之委任契約，故非系
    爭抵押權及本票擔保之範圍爾，並非否認宸和法律事務所與
    被告間確有成立以上開報價單內容之委任關係，附此敘明。
四、按稱委任者，謂當事人約定，一方委託他方處理事務，他方
    允為處理之契約。受任人應受報酬者，除契約另有訂定外，
    非於委任關係終止及為明確報告顛末後，不得請求給付。民
    法第528條、第548條第2項分別定有明文。此為任意規定，
    兩造基於私法自治自得就委任報酬給付之時期與條件另為約
    定。依兩造不爭執真正之報價單記載：
宸和法律事務所 報價單 客戶名稱：黃美珠 項次、報價項目名稱、件數、單價、合計、附註 項次1.貸款金額290萬元、單價：00000000元 項次2.債務清償提存、單價：0000000元、合計：0000000元、附註：計算至10月15日之金額。 項次3.代償台灣中小企銀貸款、件數：1、單價：300000元、合計：300000元。 項次4.手續費、件數1、單價：145000元、合計：145000元。 項次5.預扣利息兩個月月息1.5%、件數2、單價43500元、合計：87000元、附註：預扣2個月。 項次6.(雲)抵押權塗銷訴訟律師費、件數1、單價：90000元、合計，90000元。 項次7.（桃）抵押權塗銷訴訟律師費、件數1、單價：65000元、合計：65000元。 項次8.（桃）權狀返還訴訟律師費、件數1、單價：65000元、合計：65000元。 項次9.訴訟裁判規費（全部）、件數1、單價：80000元、合計：65000元。 項次10.雲林律師公會、入會費＋月費、件數1、單價：34500元、合計34500元、附註34200登入費＋謄本300元。 項次11.中平路設定代書費用及規費、件數1、單價12000元、合計12000元、附註：含設定規費4430元。 項次12.清償提存服務費、件數1、單價8000元、合計8000元、附註：含提存規費1000元。  合計：0000000元 1.事務費實支實付 2.本案委託人如需本事務所提供銀行不動產轉增貸服務不收取任何費用。 3.本委託訴訟案若提前結案不退任何費用。 
　　由上開記載「本委託訴訟案若提前結案不退任何費用」，並
    佐以被告於本院108年度訴字第1號案件審理中陳述內容（本
    院卷第76頁），原告於起訴狀亦認同援引之，即係：「如果
    沒有經由訴訟，如果可以跟對方協調成功，對方願意接受所
    給的錢，不論王詩瑋給對方多少錢，只要對方願意接受，被
    告還是要照這筆錢給王詩瑋」（本院卷第10頁），可知兩造
    約定支付委任報酬之條件應為㈠透過訴訟解決被告之債務問
    題，或㈡不透過訴訟，而經由協調解決被告債務問題。而所
    謂之「結案」與「願意接受」、「協調成功」，衡諸上開報
    價單之內容尚包括抵押權塗銷、權狀返還訴訟律師費等項目
    及交易常情，堪認至少應係債權人於接受宸和法律事務所代
    償金額後即同意免除被告其餘債務，順利塗銷抵押權、返還
    權狀始足當之。蓋此際若宸和法律事務所發揮其斡旋、協調
    能力，方得以290萬元與宸和法律事務所實際支出之金額差
    額作為委任報酬。然由前案卷證，王詩瑋固有為被告支出23
    9萬6,550元，代償林俊耀債務208萬4,550元與台灣中小企銀
    債務30萬元、中平路設定代書費及規費1萬2,000元，共計23
    9萬元6,550元，然未能塗銷被告桃園市及雲林縣不動產遭設
    定最高限額抵押權登記，致岳陽建設(即林俊耀、張淳楷)以
    被告黃美珠未足額清償，分別對黃美珠聲請本票裁定、聲請
    抵押物拍賣(鈞院107年度司拍字第575號民事裁定)，致令被
    告黃美珠與岳陽建設(即林俊耀、張淳楷)間衍生本院108年
    度訴字第2085號塗銷抵押權登記訴訟，經雙方於109年2月10
    日成立訴訟上和解，由被告黃美珠再給付林俊耀、張淳楷15
    萬元，始終結此一紛爭，此有聲請裁定拍賣抵押物狀、和解
    筆錄1份可證（本院卷第177-182頁）。是實際上原告並未協
    調成功，兩造約定之委任報酬給付條件並未成就，故原告自
    不得請求支付。
五、未受委任，並無義務，而為他人管理事務者，其管理應依本
    人明示或可得推知之意思，以有利於本人之方法為之。管理
    事務經本人承認者，除當事人有特別意思表示外，溯及管理
    事務開始時，適用關於委任之規定。民法第172、178條定有
    明文。本件本院已經直接認定宸和法律事務所與被告間確有
    成立以上開報價單內容之委任關係，故已無民法第172、178
    條之適用，附此敘明。
六、綜上所述，原告之訴為無理由，應予駁回。
七、本件為判決之基礎已臻明確，兩造其餘主張、陳述並所提證
    據均與本件之結論無礙，爰不再一一論述，附此敘明。
八、訴訟費用負擔之依據：民事訴訟法第78條。
中　　華　　民　　國　　111 　年　　6 　　月　　14　　日
                  民事第四庭    法　官　游智棋
以上正本係照原本作成。
如對本判決上訴，須於判決送達後 20 日內向本院提出上訴狀。
如委任律師提起上訴者，應一併繳納上訴審裁判費。
中　　華　　民　　國　　111 　年　　6 　　月　　14　　日
                                書記官　李韋樺